臺灣高等法院交通事件裁定　　　　　　100年度交抗字第519號
抗　告　人
即受處分人　蔡清文
上列抗告人違反道路交通管理處罰條例案件，不服臺灣板橋地方
法院中華民國100 年3 月14日100 年度交聲字第612 號裁定（原
處分案號：板監裁字第裁41-C00000000號裁決書），提起抗告，
本院裁定如下：
    主  文
抗告駁回。
    理  由
一、按汽車駕駛人飲用酒類或其他類似物後其吐氣所含酒精濃度
    超過每公升0.25毫克或血液中酒精濃度超過百分之0.05以上
    者，不得駕車，道路交通安全規則第114 條第2 款定有明文
    。又按汽車駕駛人，駕駛汽車經測試檢定有酒精濃度超過規
    定標準者，處新臺幣（下同）15,000元以上60,000元以下罰
    鍰，並當場移置保管其車輛及吊扣其駕駛執照1 年，及應接
    受道路交通安全講習；汽車駕駛人違反本條例規定，應受吊
    扣駕駛執照處分，於汽車駕駛人係無駕駛執照駕車者，在所
    規定最長吊扣期間內，不得考領駕駛執照，道路交通管理處
    罰條例第35條第1 項第1 款、第24條第1 項第2 款、第67條
    第6 款，分別定有明文。
二、原裁定意旨略以：異議人即受處分蔡清文前於民國99年8 月
    22日晚間20時39分許，駕駛車牌號碼UEX-949 號輕型機車，
    行經新莊市○○路132 巷，經警施以酒精濃度測試，以受處
    分人有「酒後騎機車經酒定檢為0.58MG/L」之違規行為掣單
    舉發。嗣原處分機關交通部公路總局臺北區監理所板橋監理
    站於100 年1 月26日，依道路交通管理處罰條例第35條第1
    項第1 款、第67條規定，裁處受處分人罰鍰新台幣（下同）
    45,000元，及自100 年1 月26日起1 年內不得考領駕駛執照
    ，並施以道路交通安全講習。原法院以上開裁決書於100 年
    1 月27日送達受處分人住所，因未獲會晤受處分人，而由應
    送達處所之接收郵件人員代為收受，有交通部公路總局臺北
    監理所板橋監理站送達證書1 紙附卷可參，則受處分人如對
    上開裁決書裁處內容有所不服，自應自送達之翌日起20日內
    聲明異議。本件抗告日期應加計在途期間2 日，是聲明異議
    期間迄100 年2 月18日即已屆滿，然受處分人竟遲至100 年
    2 月22日始向原處分機關提出聲明異議狀，其聲明異議顯然
    已逾法定異議期間，其程式不合法，且無從補正，而駁回受
    處分人異議之聲明。
三、抗告意旨略以：抗告人即受處分人因不識字，亦不懂法律程
    序，故延誤提起聲明異議之期間，且受處分人所為上開同一
    違法行為，業經檢察官為緩起訴處分，命繳納負擔3 萬元，
    倘再處罰鍰45,000元，受處分人生活實有困難，亦有一事兩
    罰之違誤，爰請求撤銷原處分機關所為之裁決。
四、經查：
  (一)受處分人於上開時地因酒後駕車，經警開單舉發，嗣原處分
    機關寄發裁決書，經受處分人住所之接收郵件人員蕭金鋒於
    100 年1 月27日代為收受等情，有舉發違反道路交通管理事
    件通知單、裁決書、送達證書等在卷可稽（見原審卷第5 至
    7 頁）。則受處分人如對原處分機關上開裁決不服欲聲明異
    議，應自其收受裁決書之翌日即100 年1 月28日起20日內，
    將異議書狀提出於管轄地方法院即原審法院或原處分機關，
    另加計在途期間2 日，受處分人提出異議之期間應至100 年
    2 月18日為止，惟其遲至100 年2 月22日始提出異議，有蓋
    有臺北區監理站交通違規裁決收文章戳之聲明異議狀附卷可
    稽（見原審卷第4 頁），顯已逾越20日之法定不變期間，其
    聲明異議不合法律上程式，且無從補正，自應予以駁回。原
    審以受處分人所為之聲明異議不合法，而駁回其異議之聲明
    ，經核並無違誤。受處分人以不知法律為由提起抗告，為無
    理由，應予駁回。至受處分人若確無經濟能力一次繳納罰鍰
    ，得向原處分機關申請分期付款，附此敘明。
  (二)再者，依道路交通管理處罰條例第35條第8 項規定：「前項
    汽車駕駛人，經裁判確定處以罰金低於本條例第92條第3 項
    所定最低罰鍰基準規定者，應依本條例裁決繳納不足最低罰
    鍰之部分。」，及違反道路交通管理事件統一裁罰基準及處
    理細則第2 條所定「違反道路交通管理事件統一裁罰基準表
    」所列「汽車駕駛人駕駛汽車，飲酒後其吐氣所含酒精成份
    超過每公升0.55毫克以上，應處最低罰鍰4 萬5,000 元，該
    規定核屬行政罰法第26條之特別規定。查酒後駕車經檢察官
    為緩起訴處分，並命被告向公益團體捐款或提供義務勞務者
    ，被告係履行檢察官為緩起訴處分命令，此等命令名義上雖
    非刑罰，但仍是一種特殊的處遇措施，造成被告之財產減少
    或義務增加，性質上亦屬干預人民自由之處分，與刑事制裁
    無異，實質上為刑事處罰。故檢察官為緩起訴處分並命向公
    益團體捐款者，其捐款解釋上亦屬道路交通管理處罰條例第
    35條第8 項所規定之罰金，監理機關雖不得再為行政裁罰，
    惟若行為人依緩起訴處分所支付之捐款金額，未達道路交通
    管理處罰條例第92條第4 項所定最低罰鍰基準規定者，依該
    條例第35條第8 項之規定，即須補繳不足最低罰鍰之部分，
    始為適法。是以，於緩起訴猶豫期間屆滿後，對上述不足額
    處分，處分機關仍有裁處罰鍰之空間（臺灣高等法院暨所屬
    法院97年法律座談會刑事類提案第39號研討意見參照）。次
    按被告於緩起訴期間內，有下列情形之一者，檢察官得依職
    權或依告訴人之聲請撤銷原處分，繼續偵查或起訴：一、於
    期間內故意更犯有期徒刑以上刑之罪，經檢察官提起公訴者
    ；二、緩起訴前，因故意犯他罪，而在緩起訴期間內受有期
    徒刑以上刑之宣告者；三、違背第253 條之2 第1 項各款之
    應遵守或履行事項者，刑事訴訟法第253 條之3 第1 項定有
    明文。據此可知經檢察官為「緩起訴」處分者，於「緩起訴
    」之猶豫期間內，最終是否會被檢察官提起公訴，猶懸而未
    定，亦即「緩起訴」處分於猶豫期間內尚未具有實質之確定
    力，檢察官仍得根據上開規定依職權或依告訴人之聲請，將
    被告「緩起訴」處分撤銷。次按一行為同時觸犯刑事法律及
    違反行政法上義務規定者，依刑事法律處罰之。但其行為應
    處以其他種類行政罰或得沒入之物而未經法院宣告沒收者，
    亦得裁處之。前項行為如經不起訴處分或為無罪、免訴、不
    受理、不付審理之裁判確定者，得依違反行政法上義務規定
    裁處之，此行政罰法第26條第1 項、第2 項亦有規定。而依
    行政罰法第26條明定之一事不二罰原則，其應受行政罰之行
    為如經不起訴處分或為無罪、免訴、不受理、不付審理之裁
    判「確定」者，始得依違反行政法上義務規定裁處之，並未
    明文包括「緩起訴」處分在內，雖「緩起訴」處分之最終使
    被告免於刑事訴追之效果與「不起訴」處分之效果相同，惟
    依行政罰法第26條第2 項之立法意旨，亦必須待緩起訴處分
    實質確定時，被告始最終地確定免於受刑事訴追，原處分機
    關方得為行政裁罰（臺灣高等法院暨所屬法院98年法律座談
    會刑事類提案第24號研討意見參照）。依上開說明，可知檢
    察官為緩起訴處分並命向公益團體捐款者，其捐款解釋上亦
    屬道路交通管理處罰條例第35條第8 項所規定之罰金，監理
    機關雖不得再為行政裁罰，惟若行為人依緩起訴處分所支付
    之捐款金額，未達道路交通管理處罰條例第92條第4 項所定
    最低罰鍰基準規定者，依該條例第35條第8 項之規定，仍得
    於緩起訴實質確定時，被告確定免於受刑事訴追，裁處補繳
    不足最低罰鍰之部分。本件抗告人酒後駕車之違規行為，因
    同時涉犯刑法第185 條之3 服用酒類致不能安全駕駛動力交
    通工具之罪嫌，經臺灣板橋地方法院檢察署檢察官以99年緩
    字第4435號為緩起訴處分，其期間為1 年，受處分人應於99
    年11月8 日起迄100 年1 月7 日，向國庫支付30,000元，有
    臺灣板橋地方法院檢察署99年10月25日板檢玉草99緩4435號
    字第355711號函附執行緩起訴處分命令通知書在卷可稽（見
    原審卷第9 頁）。則依前揭說明，原處分機關於緩起訴期間
    未屆滿前，即就同一事由對受處分人裁處罰鍰，其所為之裁
    處已違背上開法律規定而屬違法行政處分，雖本件已逾救濟
    期間，似仍應由原處分機關依行政程序法第117 條前段規定
    ，依職權撤銷全部或一部之原處分，另為合法之裁決，或由
    相對人或利害關係人依行政程序法第128 條第1 項前段規定
    ，向原處分機關聲請撤銷、廢止或變更原裁決，併此指明。
五、據上論斷，應依道路交通管理處罰條例第89條、道路交通案
    件處理辦法第25條、刑事訴訟法第412 條，裁定如主文。
中    華    民    國  100     年    4     月    27    日
                  刑事第十六庭  審判長法  官  陳晴教
                                      法  官  王敏慧
                                      法  官  吳啟民
以上正本證明與原本無異。
不得再抗告。
                                      書記官  張嘉佐
中    華    民    國   100    年    5     月    2     日